【裁判字號】    94,上重訴,238
【裁判日期】    950404
【裁判案由】    違反毒品危害防制條例等
【裁判全文】
臺灣高等法院花蓮分院刑事判決       94年度上重訴字第238號
上  訴  人
即  被  告  乙○○
                    現於臺灣花蓮監獄執行中
            甲○○
                    現於臺灣花蓮監獄執行中
共      同
指定辯護人  鍾年展律師
上列上訴人因違反毒品危害防制條例案件，不服臺灣花蓮地方法
院94年度訴字第57號中華民國94年9月30日第一審判決（起訴案
號：臺灣花蓮地方法院檢察署93年度偵字第2660號、94年度毒
偵字第180號、94年度偵字第610號），提起上訴，本院判決如下
：
    主  文
原判決關於乙○○、甲○○共同連續販賣第一級毒品及定執行刑
部分撤銷。
乙○○共同連續販賣第一級毒品，累犯，處無期徒刑，褫奪公權
終身。扣案之第一級毒品海洛因拾捌包（淨重伍捌點陸壹公克，
空包裝重柒點肆柒公克）、毒品分裝殘渣袋壹大包，沒收銷燬之
；扣案之FKPT牌0000000000號手機、TOPLUX牌0000000000號手機
、SAMSUNG牌0000000000號手機、PANASONIC牌0000000000號手機
、PANASONIC牌0000000000號手機伍支，及扣案之毒品分裝袋壹
大包、分裝毒品湯匙參支、研磨毒品用研磨皿貳組、電子磅秤壹
台、販賣毒品帳冊參本，均沒收。未扣案之販賣第一級毒品所得
新臺幣壹萬參仟元，沒收之，如全部或一部不能沒收時，以其財
產抵償之。
甲○○共同連續販賣第一級毒品，處無期徒刑，褫奪公權終身。
扣案之第一級毒品海洛因拾捌包（淨重伍捌點陸壹公克，空包裝
重柒點肆柒公克）、毒品分裝殘渣袋壹大包，沒收銷燬之；扣案
之FKPT牌0000000000號手機、TOPLUX牌0000000000號手機、SAMS
UNG牌0000000000號手機、PANASONIC牌0000000000號手機、PANA
SONIC牌0000000000號手機伍支，及扣案之毒品分裝袋壹大包、
分裝毒品湯匙參支、研磨毒品用研磨皿貳組、電子磅秤壹台、販
賣毒品帳冊參本，均沒收。未扣案之販賣第一級毒品所得新臺幣
壹萬參仟元，沒收之，如全部或一部不能沒收時，以其財產抵償
之。
    事  實
一、乙○○曾於民國（下同）89年間因施用毒品案件，經原審法
    院判處有期徒刑八月。復於90年間再犯施用毒品案件，經原
    審法院判處有期徒刑十月，二罪接續執行，於92年10月7日
    縮短刑期期滿，執行完畢。詎乙○○仍不知悔改，除再施用
    第一、二級毒品、非法寄藏槍彈及販賣第二級毒品外（均經
    原審判決確定），復與同居人甲○○共同意圖營利，基於販
    賣第一級毒品海洛因之概括犯意，自93年7月起，以手機為
    犯罪工具，先在電話中商議好交易第一級毒品海洛因之內容
    後，再由乙○○單獨或與甲○○一同前往約定地點，將第一
    級毒品海洛因交付買受者之交易方式，於93年7月30日晚上9
    時許，在花蓮市後火車站7-11便利超商附近，販賣新台幣（
    下同）5,000元之海洛因予丁○○一次，得款5,000元；又於
    93 年8月27日，在花蓮市後火車站7-11便利超商附近、和平
    路與林森路交叉口、重慶路加油站，販賣海洛因予丙○○三
    次，每次2,000元；又於93年9月21日，在花蓮市三商百貨前
    販賣2,000元之海洛因予丙○○一次，得款8,000元。嗣經警
    於93年12月4日凌晨零時20分許，在花蓮市○○○路217號2樓
    之7乙○○租居處，扣得第一級毒品海洛因18包（淨重58.61
    公克，空包裝重7.47公克）、毒品分裝殘渣袋1大包；乙○○所有供犯罪所用之FKPT牌0000000000號手機、TOPLUX牌00
    00000000號手機及SAMSUNG牌0000000000號手機三支；甲○○所有供犯罪所用之PANASONIC牌0000000000號手機及PANAS
    ONIC牌0000000000號手機二支；暨供犯罪所用之毒品分裝袋
    1大包、分裝毒品湯匙3支、研磨毒品用研磨皿2組、電子磅
    秤1台、販賣毒品帳冊3本。
二、案經花蓮縣警察局移送臺灣花蓮地方法院檢察署檢察官偵查
    起訴。
    理  由
壹、有罪部分：
一、訊據被告乙○○、甲○○均矢口否認上開犯行，乙○○辯稱
    ：伊與丁○○於93年7月30日之電話裡雖有談到安非他命與
    海洛因各5,000元，但實際上只有交易安非他命，沒有賣海
    洛因給丁○○；伊跟丙○○只是合資購買海洛因，不是賣給
    他云云。甲○○辯稱：伊只有販賣安非他命給丙○○，沒有
    販賣海洛因云云。
二、經查：
（一）被告二人於93年7月30日晚上9時許，在花蓮市後火車站
      7-11便利超商附近，販賣5,000元之海洛因予丁○○一次
      部分，業據證人丁○○於警詢中供陳：伊曾於93年7月30
      日向乙○○、甲○○購買毒品海洛因5,000元，地點是在
      後火車站7-11超商附近，警詢時伊精神狀況還可以，不是
      毒癮發作，只是想睡覺等語明確（第2660號偵查卷第94至
      96 頁）；且有通訊監察譯文一份附卷可憑（同上偵查卷
      第
      101、102頁）。被告二人就上開通訊監察譯文內容之真實
      ，並不爭執，且被告二人自93年4、5月起即同居一處，乙○○大約在93年5、6月間開始販賣第一、二級毒品，甲○○知道且幫乙○○送過海洛因、安非他命等情，亦經二人
      於警詢時供述屬實（警卷第9、29、33、38、41頁），足
      見證人丁○○之證詞非虛，被告二人確有販賣5,000元之
      海洛因予丁○○之事實，可以認定。證人丁○○嗣於原審
      及本院雖改稱乙○○與甲○○只有販賣給伊安非他命而已
      ，沒有拿海洛因，警詢時剛好毒癮發作又重感冒，警察問
      什麼都是他自己寫的云云；惟丁○○於警詢時已供稱伊精
      神狀況還可以，不是毒癮發作，只是想睡覺等語，足徵丁○○翻異前供，無非迴護被告二人之詞，自以丁○○於警
      詢中所為之陳述較為可信，且該陳述為證明被告犯罪事實
      之存否所必要，依刑事訴訟法第159條之2規定，自得為證
      據。
（二）被告二人於上開時地販賣海洛因予丙○○四次部分，已據
      證人丙○○於警詢中供稱：大約在93年6月間，因為伊知
      道乙○○、甲○○有在賣毒品，為了要有毒品的來源，才
      透過朋友介紹認識他們，伊都是以電話聯絡，約好時間、
      地點見面交易，伊大多找乙○○，也有向甲○○買毒品，
      都是向他們購買一級毒品海洛因，實際交易成功的約有十
      幾次，地點在後站7-11超商附近、重慶路加油站、三商百
      貨前等地，因為伊毒癮很大，才會在93年8月23日一天內
      跟他們購買三次毒品，每次2,000元等語（原審卷第125頁
      ）；又被告二人於93年8月27日及93年9月21日販賣海洛因
      予丙○○四次之事實亦有通訊監察譯文附卷可憑（聲拘字
      第176號卷第37、38、39、42、43頁）。被告二人就上開
      通訊監察譯文內容之真實，亦不爭執，且被告二人自承自
      93 年4、5月起即同居一處，乙○○大約在93年5、6月間
      開始販賣第一、二級毒品，甲○○知道且幫乙○○送過海
      洛因、安非他命等情，有如上述，則被告二人確有販賣海
      洛因予丙○○之事實，亦可認定。證人丙○○雖供稱實際
      交易成功的約有十幾次，惟未供出確切之時地及交易金額
      ，復無通訊監察譯文足資佐證，故僅認定被告二人販賣海
      洛因予丙○○四次。證人丙○○嗣於本院雖改稱是與乙○○合資購買毒品海洛因云云，惟與被告乙○○於警詢時即
      已承認販賣海洛因之供述不合，足見丙○○翻異前供，亦
      屬迴護被告二人之詞，自以丙○○於警詢中所為之陳述較
      為可信，且該陳述為證明被告犯罪事實之存否所必要，依
      刑事訴訟法第159條之2規定，自得為證據。
（三）此外，復有在被告乙○○上開租居處扣得之第一級毒品海
      洛因18包（淨重58.61公克，空包裝重7.47公克）、毒品
      分裝殘渣袋1大包；乙○○所有供犯罪所用之FKPT牌00000
      00000號手機、TOPLUX牌0000000000號手機及SAMSUNG牌
      0000000000號手機三支；甲○○所有供犯罪所用之PANASO
      NIC牌0000000000號手機及PANASONIC牌0000000000號手機
      二支；暨供犯罪所用之毒品分裝袋1大包、分裝毒品湯匙3
      支、研磨毒品用研磨皿2組、電子磅秤1台、販賣毒品帳冊
      3本，可資佐證。上開毒品經送法務部調查局鑑定結果，
      確含有海洛因成分，亦有該局93年12月27日調科壹字第
      280005568號鑑定通知書一紙，在卷可參。再毒品買賣，
      係屬嚴重違法行為，非可公然為之，而販毒之刑度甚重，
      係眾所週知之事實，依一般經驗法則，販賣毒品者鋌而走
      險，茍非意在營利，所為何來？是被告二人販賣毒品海洛
      因，係基於營利之意圖，已極顯然。本件事證明確，被告
      二人所辯無非卸責之詞，委不足取，犯行堪以認定。
三、核被告二人所為，均係觸犯毒品危害防制條例第4條第1項之
    販賣第一級毒品罪。二人間有犯意之聯絡及行為之分擔，均
    為共同正犯。又被告二人販賣前持有海洛因之低度行為，應
    為販賣海洛因之高度行為所吸收，不另論罪。又被告二人先
    後多次販賣第一級毒品之犯行，時間緊接，犯罪構成要件相
    同，顯係基於概括之犯意為之，應依連續犯之規定，論以一
    罪論，惟販賣第一級毒品罪之法定刑為死刑、無期徒刑，依
    法不得加重其刑。再被告乙○○有如事實欄所述之前科，其
    有期徒刑執行完畢後，五年以內再犯本件有期徒刑以上之罪
    ，為累犯，惟依法亦不得加重其刑。原審對被告二人論罪科
    刑，固非無見。惟就被告二人販賣海洛因予丁○○部分，未
    論以共同正犯，尚有未合；另認定被告二人販賣海洛因予丙○○之金額為20,000元，亦與卷證不符。被告二人上訴否認
    販賣海洛因，指摘原判決此部分不當，雖無理由，惟原判決
    此部分既有瑕疵，仍應撤銷改判。爰審酌被告二人無視於毒
    品對於人體健康之戕害及國家對於杜絕毒品犯罪之禁令，為
    圖私利不惜販賣毒品，危害社會及他人身心健康甚鉅，及其
    等犯罪後否認犯行，態度不佳，惟販賣毒品之次數及數量非
    多，尚無處以極刑之必要等一切情況，分別量處如主文所示
    之刑，並依刑法第37條第1項之規定，宣告褫奪公權終身，
    以資懲儆。又扣案之第一級毒品海洛因18包（淨重58.61公
    克，空包裝重7.47公克）、毒品分裝殘渣袋1大包，應依毒
    品危害防制條例第18條第1項前段沒收銷毀之。另扣案之
    FKPT 牌0000000000號手機、TOPLUX牌0000000000號手機及
    SUMSUNG牌0000000000號手機三支，係乙○○所有供犯罪所
    用之物；PANASONIC牌0000000000號手機及PANASONIC牌0000
    000000號手機二支，係甲○○所有供犯罪所用之物；毒品分
    裝袋1大包、分裝毒品湯匙3支、研磨毒品用研磨皿2組、電
    子磅秤1台、販賣毒品帳冊3本，亦係被告二人犯罪所用之物
    ，業據被告二人供述在卷，均應依同條例第19條第1項規定
    沒收之。再被告二人販賣第一級毒品所收款項13,000 元，
    雖未扣案，惟為被告二人因犯罪所得之財物，亦應依同條例
    第19條第1項之規定諭知沒收，如全部或一部不能沒收時，
    以其財產抵償之。至於扣案之90,000元，雖為被告乙○○所
    有，但並無積極證據足資認定與本案有關，且為被告上開犯
    罪所用或所得之物，因不予宣告沒收，附此敘明。
貳、不另為無罪諭知部分：
一、公訴意旨另以：被告二人於93年3月至同年12月間，亦以行
    動電話為販毒工具，於花蓮市後火車站統一超商前等地，連
    續販賣第一級毒品海洛因予羅貴麟、郭張鵬、盧思源等人。
    因認被告二人另涉有毒品危害防制條例第4條第1項之販賣第
    一級毒品海洛因罪嫌云云。
二、公訴意旨認被告二人連續涉犯上開販賣第一級毒品之罪嫌，
    無非以證人羅貴麟、郭張鵬、盧思源於警詢中之證詞，及通
    訊監察譯文為主要論據。
三、訊據被告二人堅決否認此部分之犯行，辯稱其等並沒有出售
    海洛因給羅貴麟、郭張鵬、盧思源等人。經查：
（一）證人羅貴麟雖於警詢中陳稱伊曾向乙○○購買海洛因云云
      （警卷第44頁），但對於交易內容及地點等卻未能清楚指
      述。嗣於原審作證時，則否認曾向乙○○購買過海洛因，
      最多僅在電話中交談時有說要向乙○○購買海洛因，但遭
      乙○○以不夠供己施用為由拒絕（原審卷第274頁）。
      又參諸被告乙○○及證人羅貴麟之通訊監察譯文內容，二
      人僅言及購買安非他命之事，並無談及購買海洛因之情形
      。自不能單憑證人羅貴麟片面之指陳，遽認被告等有此部
      分之犯行。
（二）證人郭張鵬固於警詢中指稱乙○○於93年6月23日，在花
      蓮縣新城鄉鄉村園有交付海洛因一小包予伊等情。然其於
      警詢中即說該毒品是姚皓升要請伊的，伊並沒有拿錢給乙○○或姚皓升等語；嗣於原審又證稱伊當時向姚皓升要毒
      品，後來機場旁等候乙○○，但都沒有等到人，所以並沒
      有拿到海洛因等語（原審卷第285、286頁）。是從郭張鵬
      之供述，尚難認定被告等有此部分之犯行。
（三）證人盧思源雖於警詢中證述：伊自93年7月間起，即向乙○○及甲○○購買海洛因，共計約十餘次，都是先以電話
      聯絡好，在花蓮市後火車站前7－11超商交易，每次購買
      約一千元的海洛因云云（偵查卷第149、150頁）。惟被告
      二人與證人盧思源之通訊監察譯文中之多通對話，皆沒有
      具體談到有何毒品交易；且盧思源嗣於原審作證時，亦供
      稱：當時在警詢中所言並不實在，伊並沒有向被告二人購
      買過毒品，而是因為在93年12月間，曾遭到被告二人毆打
      ，懷恨在心，才會如此說等語（原審卷第287頁）。而證
      人在警詢所言亦無特別可信之情形，自不能僅據證人盧思
      源警詢中之供述，認定被告二人有此部分之犯行。
（四）此外，復查無其他積極證據足認被告二人有販賣第一級毒
      品給羅貴麟、郭張鵬、盧思源等人。原應就此部分為無罪
      之諭知，惟公訴人認此部分與前開販賣毒品有罪部分，有
      裁判上一罪之連續犯關係，爰不另為無罪之諭知。
據上論斷，應依刑事訴訟法第369條第1項前段、第364條、第299
條第1項前段，修正後毒品危害防制條例第4條第1項、第18條第1
項、第19條第1項，刑法第11條前段、第56條、第47條、第37 條
第1項，判決如主文。
本案經檢察官翟光軍到庭執行職務。
中    華    民    國    95    年    4     月    4     日
                  刑事庭審判長法  官     謝 志 揚
                              法  官     賴 淳 良
                              法  官     林 慶 煙
以上正本證明與原本無異。
如不服本判決，應於送達後十日內，向本院提出上訴狀。其未
述理由者，並應於提出上訴狀後十日內向本院補提理由狀 (須附
本)。
                              書記官     林 明 智
中    華    民    國    95    年    4     月    4     日
附錄    本判決論罪科刑法條：
毒品危害防制條例第4條
製造、運輸、販賣第一級毒品者，處死刑或無期徒刑；處無期徒
刑者，得併科新臺幣 1 千萬元以下罰金。
製造、運輸、販賣第二級毒品者，處無期徒刑或 7 年以上有期徒
刑，得併科新臺幣 7 百萬元以下罰金。
製造、運輸、販賣第三級毒品者，處 5 年以上有期徒刑，得併科
新臺幣 5 百萬元以下罰金。
製造、運輸、販賣第四級毒品者，處 3 年以上 10 年以下有期徒
刑，得併科新臺幣 3 百萬元以下罰金。
製造、運輸、販賣專供製造或施用毒品之器具者，處 1 年以上 7
年以下有期徒刑，得併科新臺幣 1 百萬元以下罰金。
前五項之未遂犯罰之。


司法院資訊處製作；財團法人民間司法改革基金會備份。
